臺灣澎湖地方法院刑事判決　　　　　　　 94年度易更字第1號
　　公　訴　人　臺灣澎湖地方法院檢察署檢察官
　　被　　　告　丁○○
　　選任辯護人　楊昌禧律師
上列被告因毀損案件，經檢察官聲請簡易判決處刑（93年偵字第
283號），經本院馬公簡易庭為第一審判決（93年馬簡字第160
號），被告不服，提起上訴，本院管轄之第一審地方法院合議庭
於93年11月8日撤銷原判決，自為第一審判決（93年度簡上字第
36 號），檢察官不服，提起上訴，經臺灣高等法院高雄分院銷
本院第一審合議庭所為之判決而發回本院（93年度上易字第657
號），判決如下：
    主      文
原判決撤銷。
丁○○無罪。
    理      由
一、聲請簡易判決處刑意旨略以：被告丁○○係臺灣電力股份有
    限公司望安發電廠（下稱望安發電廠）廠長，於民國92年11
    月2日，基於毀損犯意，商請不知情之怪手司機許龍聰，在
    澎湖縣望安鄉東安村4之3號前，以挖土機將告訴人丙○○所
    有、置放該處之「百蟻雄兵」藝術品（下稱系爭藝術品）拆
    除，致系爭藝術品不堪使用，足以生損害於告訴人，因認被
    告涉嫌刑法第354條之毀損罪嫌。
二、聲請簡易判決處刑意旨前開認定，無非以：有關被告請託許
    龍聰以怪手移置系爭藝術品之事實，業經被告及證人許龍聰
    陳述一致，且告訴人創作之系爭藝術品，確為告訴人所有，
    並因許龍聰上述行為損壞不堪使用等情，則經告訴人指證明
    確，又有現場照片可稽等事證，作為認定被告犯罪嫌疑之主
    要論據。
三、訊據被告丁○○堅詞否認有毀損犯行，辯稱：系爭藝術品於
    告訴人創作後，告訴人已將之捐贈給澎湖縣望安鄉公所（下
    稱望安鄉公所）所有。其擔任望安發電廠廠長期間，上級發
    現系爭藝術品豎立電廠前方空地，底部遭白蟻蛀蝕，隨時有
    倒塌危害公眾安全之虞，基於上級交代及職責所在，為免發
    生意外，才與告訴人及望安鄉公所分別聯繫，並取得同意後
    ，移置系爭藝術品，平放現場，其並無毀損故意，系爭藝術
    品亦未毀損不堪使用等語。
四、按犯罪事實應依證據認定之，無證據不得推定其犯罪事實；
    不能證明被告犯罪或其行為不罰者，應諭知無罪之判決，刑
    事訴訟法第154條、第301條第1項分別定有明文。又刑法上
    毀損罪，以行為人有毀損他人所有物之故意為成立要件，有
    最高法院85年度台上字第5065號判決意旨可資參照。是以，
    本件被告雖有指示工人移置系爭藝術品之行為，但其是否構
    成刑法上之毀損罪，仍應審究其主觀意圖。經查：
（一）被告為望安發電廠廠長，其於92年11月2日，請託不知情
      之許龍聰，以怪手移置原豎立在發電廠前方空地之系爭藝
      術品之事實，為被告所坦承，核與告訴人及證人許龍聰所
      述情節相符。上開事實，堪以認定。
（二）查證人即望安發電廠線路股員工乙○○，曾在接獲臺灣電
      力公司主管交辦處理系爭藝術品之事項後，洽詢告訴人丙
      ○○對處置系爭藝術品之意見，並加以登載在臺灣電力公
      司「各級主管走動管理紀錄暨追蹤表」上，略以：告訴人
      表示系爭藝術品及坐落土地，均係望安鄉公所所有，如何
      處理與告訴人無關，無權干涉等語，而證人乙○○在本院
      審理時，亦證稱上述記載為伊填寫，伊是根據親自向告訴
      人詢問之結果，據實填寫無誤等語（本院卷第142、143頁
      ）。被告為望安發電廠廠長，依下屬乙○○查報之結果，
      主觀上認為系爭藝術品所有權為望安鄉公所所有，可以採
      認。另被告在移置系爭藝術品前，曾經主動與望安鄉公所
      商討如何處理系爭藝術品之細節，鄉公所當時回覆以由望
      安發電廠自行決定即可等情，亦據證人即望安鄉公所民政
      課長許宜祜證述屬實（簡上卷第75頁），亦足徵被告當時
      主觀上認為系爭藝術品屬望安鄉公所所有，且在徵求望安
      鄉公所同意後，才進行移置。從而，被告雖使許龍聰移置
      系爭藝術品，但並無毀損他人所有物之認知甚明。
（三）又臺灣電力公司澎湖區營業處經理黃明光曾分別於92年6
      月19日、92年9月9日至望安發電廠巡視，巡視後，認為系
      爭藝術品根部遭白蟻啃食而傾斜，有發生危險之虞，建議
      望安發電廠處理等情（簡上卷第69至72頁），業據證人黃
      明光證述在卷，並有臺灣電力公司「各級主管走動管理紀
      錄暨追蹤表」（警訊卷第21、22頁）在卷可稽。又系爭藝
      術品根部，確有遭白蟻啃食遭蛀之痕跡，有現場照片（警
      訊卷第17、18頁）可參。是以，被告辯稱其因系爭藝術品
      呈現傾斜有危險之虞，及上級交辦處理之故，始移置系爭
      藝術品，亦可採信。再者，證人即怪手司機許龍聰於警訊
      及本院審理時證述：因系爭藝術品已傾斜，為免倒塌發生
      意外，被告請伊將之平放，伊先用繩子將系爭藝術品綁好
      ，再以怪手將之輕輕吊起平放，系爭藝術品並無毀壞等語
      （警訊卷第7、8頁，簡上卷第79、80頁），對照系爭藝術
      品以怪手平放後之照片（警訊卷第15頁），其上僅些許鐵
      絲、石塊脫落，外觀大致保存完整，亦堪認被告使許龍聰
      移置系爭藝術品時，係出於維護安全及執行上級交辦任務
      之動機，並無意毀損系爭藝術品，亦盡力使系爭藝術品維
      持原狀。從而，被告並無毀損系爭藝術品，或致令不堪用
      之故意，堪以採認。
（四）綜上所述，被告雖使怪手司機許龍聰移置系爭藝術品，惟
      其用意在於維護公共安全，達成上級交辦任務，且事先已
      徵得望安鄉公所同意，其並無毀損他人所有物或致令不堪
      用之故意甚明。依上述說明，被告所為，與刑法第354條
      毀損罪之構成要件不符，尚難以該罪相繩。此外，復查無
      其他證據足以證明被告有上開犯行，其犯罪即屬不能證明
      ，自應為其無罪之諭知。
五、末按，檢察官聲請以簡易判決處刑之案件，經法院審理後認
    為應諭知無罪判決者，應適用通常程序審判之，刑事訴訟法
    第452條及第451條之1第4項但書第2款分別定有明文。原審
    引用檢察官聲請簡易判決處刑書，依刑法第354條為被告科
    刑之諭知，容有未洽。本院合議庭審理後，認為被告應為無
    罪之諭知，自應由本院依刑事訴訟法第455條之1第3項之規
    定，準用同法第369條第2項之規定，將原判決撤銷，另依第
    一審通常程序為無罪判決。（法院辦理刑事訴訟簡易程序案
    件應行注意事項第14點參照）
據上論斷，應依刑事訴訟法第455條之1第1項、第3項、第452條
、第369條第2項、第364條、第301條第1項，判決如主文。
本案經檢察官甲○○到庭執行職務。
中　　華　　民　　國　　94　　年　　7 　　月　　27　　日
                  刑事庭  審判長法  官  管安露
                                法  官  陳介安
                                法  官  李宛玲
以上正本係照原本作成。
如不服本判決，應於判決送達後10日內，向本院提出上訴狀（須
附繕本）。
中　　華　　民　　國　　94　　年　　7 　　月　　27　　日
                                書記官  莊茹茵
